臺灣臺中地方法院民事判決
111年度家繼簡字第42號
原      告  台新國際商業銀行股份有限公司

法定代理人  尚瑞強  
訴訟代理人  陳威凱  
            趙璧成律師
被      告  嚴杏如  
            嚴羅秀鑾
            嚴純義（原名嚴興益）

            嚴裕盛  
            嚴美玲（原名嚴翎愷）


兼上五人之  嚴婇寧  
訴訟代理人
上列當事人間代位請求分割遺產事件，本院於民國111年7月12日
言詞辯論終結，判決如下：
    主  文
一、被告就被繼承人嚴三雄所遺如附表一所示遺產，應依附表一
    所示分割方法予以分割。
二、原告其餘之訴駁回。　　
三、訴訟費用由被告按附表二所示應繼分比例負擔。
    事實及理由
一、原告主張：被告即債務人嚴杏如尚積欠原告新臺幣（下同）
    256,081元及利息等，迭經催討均未獲清償，被繼承人嚴三
    雄於民國109年8月4日死亡後，遺有如附表一所示遺產，被
    告為被繼承人之全體繼承人，應繼分如附表二所示。附表一
    所示遺產，並無不能分割之情形，亦無不分割之約定，惟被
    告等人均怠於辦理遺產分割，致原告無法就債務人即被告嚴
    杏如所繼承之遺產部分為強制執行，為此爰依民法第242條
    、第1164條規定，請求代位分割遺產等語。並聲明：被告等
    就被繼承人所遺如附表一所示之遺產應准予分割為分別共有
    ，被告等就未辦保存登記如附表一所示之遺產之稅籍資料變
    更納稅義務人為被告嚴杏如等人所有。
二、被告則以：對原告請求沒有意見，被告嚴杏如現在沒有辦法
    清償債務等語。
三、按繼承人有數人時，在分割遺產前，各繼承人對於遺產全部
    為公同共有；繼承人得隨時請求分割遺產。但法律另有規定
    或契約另有訂定者，不在此限，民法第1151條、第1164條分
    別定有明文。又債務人怠於行使其權利時，債權人因保全債
    權，得以自己之名義，行使其權利。但專屬於債務人本身者
    ，不在此限。民法第242條定有明文。而此以有保全債權之
    必要為前提，即債權人如不代位行使債務人之權利，其債權
    即有不能受完全滿足清償之虞時，債權人即有保全其債權之
    必要，而得行使代位權。查：原告主張之上開事實，業據提
    出支付命令及確定證明書、繼承系統表、戶籍謄本、遺產稅
    免稅證明書為證，並有房屋稅籍資料在卷可參，自堪信為真
    實。揆諸上開說明意旨，原告代位行使被告嚴杏如對被繼承
    人如附表一所示遺產分割請求權，為有理由，應予准許。
　　另經本院審酌附表一所示之遺產之性質、經濟效用及使用現
    況，如按被告各人之應繼分比例，採分別共有方式分割，符
    合公平原則，故本院認被繼承人所遺如附表一所示遺產，應
    依附表一所示分割方法予以分割。
四、至於原告請求稅籍資料變更納稅義務人部分，按房屋所有人
    應向政府繳納房屋稅，乃在盡公法上之義務，且房屋稅籍之
    變更與否，與房屋所有權之移轉無涉，更非房屋所有權移轉
    之要件，故房屋所有權如有讓與情事，而須向稅捐稽徵機關
    申請變更納稅義務人名義，係盡其公法上之義務，不得以之
    為私權訟爭之客體（最高法院79年度台上字第875號判決意
    旨參照）。準此，稅籍名義僅用以認定納稅之主體，且稅籍
    登記名義人依法納稅係盡其公法上之義務，對於私法上之權
    利並無表徵之功能。從而，原告主張變更納稅名義人之請求
    ，並不得作為私權訟爭之客體，其請求自屬無據，應予駁回
    。
五、又分割遺產之訴，係固有必要共同訴訟，分割後被告均蒙其
    利，且若未經原告代位請求分割遺產，而由被告自行訴請分
    割遺產者，被告仍需依應繼分之比例負擔分割遺產事件之訴
    訟費用，是本院認本件之訴訟費用應由被告依應繼分之比例
    負擔訴訟費用，較為公允。　
六、訴訟費用負擔之依據：家事事件法第51條、民事訴訟法第78
    條、第85條第1項後段。 
中　　華　　民　　國　　111 　年　　7 　　月　　26　　日
                  家事法庭    法  官  顏銀秋
上正本係照原本作成。　　　　　　　　　
如對本判決上訴，須於判決送達後20日之不變期間內，向本院提
出上訴狀。如委任律師提起上訴者，應一併繳納上訴審裁判費。
中　　華　　民　　國　　111 　年　　7 　　月　　26　　日
                              書記官  陳彥蓉
附表一：
編號   財  產  內  容    分  割  方  法  1    臺中市○○區○○路○段00巷0號建物（持分全部、未辦保存登記） 由被告嚴杏如、嚴羅秀鑾、嚴純義（原名嚴興益）、嚴裕盛、嚴美玲（原名嚴翎愷）、嚴婇寧依附表二所示應繼分比例分割為分別共有。 

附表二：
 姓名 應繼分比例 被告嚴杏如     1/6 被告嚴羅秀鑾     1/6 被告嚴純義（原名嚴興益）     1/6 被告嚴裕盛     1/6 被告嚴美玲（原名嚴翎愷）     1/6 被告嚴婇寧     1/6